【裁判字號】    90,上訴,302
【裁判日期】    900103
【裁判案由】    公共危險
【裁判全文】
臺灣高等法院高雄分院刑事判決                      九十年度上訴字第三二號
    上  訴  人  台灣高雄地方法院檢察署檢察官
    被      告  甲○○
右上訴人因被告公共危險案件，不服臺灣高雄地方法院八十九年度訴緝字第一四二號
中華民國九十年一月三日第一審判決（起訴案號：臺灣高雄地方法院檢察署八十九年
度偵緝字第一二一四號），提起上訴，本院判決如左：
    主  文
上訴駁回。
    理  由
一、公訴意旨略以：被告甲○○於民國八十九年四月十九日凌晨一時三十分許，持自
    備打火機點火引燃高雄縣鳥松鄉○○村○○路大竹橋旁空地上之草叢，致草叢遇
    火後迅速燃燒，足生火勢漫延至其他鄰近工廠、住家、廟宇等建物之公共危險，
    嗣經附近工廠員工陳滿祥發現，加以嚇止追捕，迅速通知當地消防隊滅火後，始
    倖免於難，並當場查扣甲○○縱火用之打火機一枚，因認被告甲○○涉犯刑法第
    一百七十五條第一項之放火燒燬他人所有物罪嫌云云。
二、按犯罪事實應依證據認定之，無證據不得推定其犯罪事實。又不能證明被告犯罪
    者，應諭知無罪之判決，刑事訴訟法第一百五十四條、第三百零一條第一項分別
    定有明文。次按刑法第一百七十五條第一項及第二項之公共危險罪，屬於具體危
    險犯，須行為人燒毀物品之結果導致具體之公共危險，亦即其行為須現實上已對
    於不特定多數人之生命、身體、財產造成威脅，方足當之。
三、公訴人認被告甲○○涉犯放火罪，無非以被告坦承放火之事實、證人陳滿祥之證
    詞、現場照片及扣案之打火機為其論據。訊之被告固坦承放火燒野草一情，惟辯
    稱：伊想在那裡種菜，利用夜間點火燒該處之雜草，是為避免因煙霧過大遭人指
    責，旁邊工廠離很遠，後邊距住宅間尚有圍牆及防火巷，不會被燒到，因當時有
    二個人追我，其中一人有拿機車大鎖，伊怕他們打，所以才跑等語。經查：
    (一)被告點火之地點係位於高雄縣鳥松鄉○○村○○路大竹橋旁空地，雜草叢生
        ，面臨之大竹路寬八．五公尺，馬路對面為竹林；後方距華美社區之圍牆有
        五公尺，而圍牆距離住戶且尚有一大段距離；右側緊臨寬約五公尺之大排水
        溝；左側距離工廠約有四十五公尺，其間並有二十五公尺是空地，空地外緊
        臨工廠方面則是鳳梨田等情，業經原審於八十九年十二月七日至現場勘驗無
        訛，製有勘驗筆錄及照片附卷足按，並有警方所製現場簡圖附卷可稽。是被
        告點火地點與附近住家、工廠有相當之距離，且被告點火處四週，前為道路
        ，後有圍牆，右側有大排水溝，左側有空地，均足以阻絕火勢漫延，客觀上
        並無對不特定多數人之生命、身體、財產造成威脅，即無致生公共危險之具
        體危險，核與刑法第一百七十五條第一項之構成要件有間。
    (二)被告欲在上開空地種植蔬菜，為避免因煙霧過大遭人指責，乃利用夜間於該
        處點火燒雜草，嗣為陳滿祥與另一同事發現，除出聲喝止並追逐被告，其中
        一人並持有機車大鎖，被告見狀走避等情，此據被告迭次供明在卷，且時值
        深夜，被告見證人陳滿祥等持機車大鎖前來，心中難免畏懼因而走避，是被
        告所辯與常情無違，自堪採信，尚不得以被告利用夜間點火及見證人陳滿祥
        等喝止而逃跑，而推測被告燃燒空地野草非單純欲開墾空地種植蔬菜。又證
        人陳滿祥雖於偵查中證稱：草叢那邊火很大，已很逼近工廠，伊喝止被告，
        被告才跑掉等語。惟放火地點距工廠處尚有約四十五公尺，其間並有二十五
        公尺是空地，空地外緊臨工廠方面是鳳梨田，業經原審勘驗屬實，證人所言
        很逼近工廠云云，尚嫌誇大，亦不得作為被告不利之認定。
四、綜上所述，被告欲在上開空地種植蔬菜，而點火燃燒野草並無致生公共危險之具
    體危險情形，揆諸前揭說明，被告所為尚不得以刑法第一百七十五條第一項之放
    火燒燬他人所有物罪相繩；此外，復查無其他積極證據足認被告有公訴人所指放
    火燒燬他人所有物，致生公共危險之犯行，不能證明被告犯罪，原審因而諭知被
    告無罪，認事用法，核無不合，公訴人上訴意旨仍執陳詞，為無理由，應予駁回
    。
據上論結，應依刑事訴訟法第三百六十八條，判決如主文。
本案經檢察官朱文彬到庭執行職務。
中    華    民    國      九十      年       四       月        四      日
                              臺灣高等法院高雄分院刑事第一庭
                                  審判長法官  翁慶珍
                                        法官  李春昌
                                        法官  周賢銳
右正本證明與原本無異。
如不服本判決，應於判決送達後十日內向本院提出上訴狀，其未述理由者並應於提
出上訴狀後十日內向本院補提理由書（應附繕本)。
                                      書記官  黃琳群
中    華    民    國      九十      年       四       月        九      日
                                                                        Ｑ


司法院資訊處製作；財團法人民間司法改革基金會備份。
